【裁判字號】    98,消債抗,188
【裁判日期】    980612
【裁判案由】    更生事件
【裁判全文】
臺灣臺北地方法院民事裁定           98年度消債抗字第188號
抗  告  人  甲○○
代  理  人  許碧真律師
上列抗告人因消費者債務清理事件聲請更生，上訴人對於民國九
十八年五月十四日本院所為97年度消債更字第793號裁定提起抗
告，本院裁定如下：
    主  文
抗告駁回。
抗告程序費用新台幣壹仟元由上訴人負擔。
    理  由
一、抗告意旨略以：
  (一)協商成立前，因債權銀行催收人員催收，或打電話給抗告人
    家人或打至抗告人工作場所，甚而提出訴訟或聲請本票裁定
    、支付命令，進行強制執行、假扣押等，抗告人公司及家人
    為避免持續被騷擾，抗告人只好離家租賃房屋，房租顯為必
    要支出。
  (二)抗告人母親已屆高齡72歲，無工作收入，名下房屋僅為安身
    處所，無法出租，且95年度雖有利息收入2599元，以年息2%
    推算本金，存款僅有10餘萬元，且至96年度已無利息收入，
    且從國稅局財產歸屬資料觀之，抗告人母親名下三張股票（
    台灣農林股份有限公司、國泰金融控股股份有限公司、光寶
    科技股份有限公司）均屬低價股，總價值約43,080元（18,
    540+11,290+13,250=43,080），而中華開發金融控股股份有
    限公司及中國鋼鐵股份有限公司股票俱已賣出，顯見抗告人
    之母非如原審所認「無不能維持生活情事」。
  (三)抗告人年事已高又無學歷，為保工作，只得同意由債權銀行
    單方提出無協商空間且收入遠低於清償金額之協商條件，縱
    得以借款或其他方式履行協商15期後，終無力繳納，依前述
    說明，毀諾非可歸責於抗告人，為此提出抗告云云。
二、按債務人對於金融機構因消費借貸、自用住宅借款、信用卡
    或現金卡契約而負債務，在聲請更生或清算前，應提出債權
    人清冊，以書面向最大債權金融機構請求協商債務清償方案
    並表明共同協商之意旨，消費者債務清理條例第151條第1項
    定有明文。次按債務人與金融機構協商成立者，不得聲請更
    生或清算，但因不可歸責於己之事由，致履行顯有重大困難
    者，不在此限；本條例施行前，債務人依金融主管機關協調
    成立之中華民國銀行公會會員辦理消費金融案件無擔保債務
    協商機制與金融機構成立之協商，準用前項之規定，同條例
    第151條第5、6項亦有明文。依其立法理由可知，債務清償
    方案成立後，固由債務人按其條件履行，惟須於其後發生情
    事變更，在清償期間收入或收益不如預期，致該方案履行困
    難甚或履行不能，因不可歸責於己，始能聲請更生或清算，
    此項規定旨在避免債務人任意毀諾已成立之協商，濫用更生
    或清算之裁判上債務清理程序，蓋以債務清償方案係經當事
    人行使程序選擇權所為之債務清理契約，債務人應受該成立
    之協議所拘束。債務人既已與金融機構協商成立，如認該協
    商方案履行有其他不適當情形，自仍應再循協商途徑謀求解
    決。
三、經查：
  (一)抗告人稱其曾於96年3月與債權金融機構成立協商，自96年3
    月起，分80期，按月繳納協商款項23,533元，嗣於97年6月
    毀諾等情，有協議書等影本在卷可稽，是本件應先探究抗告
    人是否符合本條例第151條第5項但書所稱「因不可歸責於己
    之事由，致履行顯有重大困難」之情形，以定其更生之聲請
    是否合法。經查，抗告人僅空泛陳稱其當初係在銀行催逼進
    退維谷之情況下而簽立協議書，故自簽立協議書開始，即有
    不可歸責於己之事由云云，但未就其具體內容舉證以實其說
    ；查抗告人於96年度與銀行簽訂協議書時，所稱之各債務即
    均已存在，前開協商方案又係抗告人考量後而同意成立，原
    則上抗告人即應誠實信守並戳力履行，今在未敘明內容及未
    提出相關證據之情況下，空言其因不可歸責於己之事由而毀
    諾，自難遽採，而無任由聲請人選擇毀諾聲請更生之理。
  (二)再查，抗告人稱租金3,000元係為防止催收人員騷擾家人，
    因而與配偶協議分居並不與家人同住云云，然債權人為保全
    債權而催促債務人履行債務，本身為行使權利之行為，抗告
    人復未舉證證明催收人員催收之行為已達一般人皆認係「騷
    擾」且至抗告人無法與家人同居之程度，是仍應認抗告人每
    月3,000元之房租支出即屬浮泛，足見抗告人欠缺確實減少
    支出積極管理財產之更生誠意。
  (三)綜上所述，抗告人並未能舉證證明其於協商成立後另有何不
    可歸責於抗告人之事由，致履行協商顯有重大困難之情事，
    且有未據實陳報財產狀況之情事，則抗告人毀諾而未履行上
    開協商條件，並提起更生之聲請，自與上開法文之規定不相
    符合，原審裁定駁回抗告人更生之聲請，核無違誤，抗告意
    旨猶執前詞，指摘原裁定不當，求予廢棄另為裁定，為無理
    由，應予駁回。
四、結論：本件抗告為無理由，爰依消費者債務清理條例第15
    條，民事訴訟法第95條、第78條，裁定如主文。
中    華    民    國    98    年    6     月    12    日
                    民事第二庭審判長法  官  朱漢寶
                                    法  官  黃呈熹
                                    法  官  歐陽漢菁
以上正本係照原本作成。
不得再抗告。
中    華    民    國    98    年    6     月    12    日
                                    書記官  吳貞瑩


司法院資訊處製作；財團法人民間司法改革基金會備份。
